臺灣花蓮地方法院民事裁定             100年度監宣字第24號
聲  請  人  陳秀琴
相  對  人  陳經國
利害關係人  陳玉花
上列聲請人聲請監護宣告事件，本院裁定如下：
    主    文
宣告陳經國（男、民國○○年○月○○日生、身分證統一編號：Ｚ0000
00000號）為受監護宣告之人。
選定陳秀琴（女、民國○○年○月○日生、身分證統一編號：Ｚ00000
0000號）為受監護宣告之人之監護人。
指定陳玉花（女、民國○○年○月○○日生、身分證統一編號：Ｚ0000
00000號）為會同開具財產清冊之人。
程序費用新臺幣壹仟元由受監護宣告之人陳經國負擔。
    理    由
一、按對於因精神障礙或其他心智缺陷，致不能為意思表示或受
    意思表示，或不能辨識其意思表示之效果者，法院得因本人
    、配偶、四親等內之親屬、最近一年有同居事實之其他親屬
    、檢察官、主管機關或社會福利機構之聲請，為監護之宣告
    。民法第14條第1項定有明文。
二、聲請意旨略以：聲請人陳秀琴為相對人陳經國之二姊，相對
    人因患有腦血管病變後遺症、慢性呼吸衰竭、吞嚥困難等疾
    病，經氣切手術後臥病在床，無法自理生活，其日常生活需
    人協助，已不能為意思表示，爰聲請宣告陳經國為受監護宣
    告之人，併選定聲請人陳秀琴為受監護宣告之人陳經國之監
    護人、利害關係人即相對人陳經國之三姊陳玉花為會同開具
    財產清冊之人等語，並提出戶籍謄本、診斷證明書、殘障手
    冊等件為證。
三、經查：本院在鑑定人即行政院國軍退除役官兵輔導委員會鳳
    林榮民醫院（下稱鳳林榮民醫院）醫師蔡爵任前訊問相對人
    ，審驗相對人之心神狀況，其對點呼無反應且四肢萎縮等情
    ，有勘驗筆錄在卷可稽。復有鳳林榮民醫院函覆之鑑定報告
    書略以：「一、個人病史：相對人因頭部外傷合併顱內出血
    致四肢癱瘓，且因呼吸衰竭行氣切手術。民國99年3月1日由
    臺南市立醫院轉入桃園敏盛綜合醫院，嗣於99年5月5日轉入
    住鳳林榮民醫院護理之家。二、身體狀態：相對人理學檢查
    （GCS：E4VTM1）結果，四肢癱瘓無法自行行動，心臟功能
    正常；臨床檢查為四肢癱瘓，巴氏量表結果為零分。三、精
    神狀態：相對人之認知功能量表（SPMSQ）顯示0分（總分18
    分）。四、日常生活狀況：相對人四肢癱瘓，其生活功能評
    估量表（ADL）顯示零分，相對人無管理處分自己財產之經
    濟活動能力與社會性能力，日常生活起居需旁人照顧。鑑定
    結果為有精神障礙，完全不能為意思表示或受意思表示或辨
    識其意思表示效果之能力，無預後及回復可能性。」等語，
    有本院100年6月3日訊問筆錄及鳳林榮民醫院100年7月4日鳳
    醫醫字第1000002917號函暨所附精神鑑定報告書各1件在卷
    可稽，堪認相對人因器質性腦部疾患之精神障礙或其他心智
    缺陷，致不能為意思表示或受意思表示。又查聲請人係相對
    人之胞姐，有戶籍謄本1份在卷可考，是本件聲請，核與法
    相符。本件聲請為有理由，應予准許，爰宣告陳經國為受監
    護宣告之人。
四、又受監護宣告之人應置監護人。法院為監護之宣告時，應依
    職權就配偶、四親等內之親屬、最近一年有同居事實之其他
    親屬、主管機關、社會福利機構或其他適當之人選定一人或
    數人為監護人，並同時指定會同開具財產清冊之人。法院為
    前項選定及指定前，得命主管機關或社會福利機構進行訪視
    ，提出調查報告及建議。監護之聲請人或利害關係人亦得提
    出相關資料或證據，供法院斟酌。法院選定監護人時，應依
    受監護宣告之人之最佳利益，優先考量受監護宣告之人之意
    見，審酌一切情狀，並注意下列事項：(一)受監護宣告之人
    之身心狀態與生活及財產狀況。(二)受監護宣告之人與其配
    偶、子女或其他共同生活之人間之情感狀況。(三)監護人之
    職業、經歷、意見及其與受監護宣告之人之利害關係。(四)
    法人為監護人時，其事業之種類與內容，法人及其代表人與
    受監護宣告之人之利害關係。民法第1110條、第1111條、第
    1111條之1分別定有明文。經查，相對人陳經國既經受監護
    宣告，已如前述，則本院應依職權選任監護人。本院依職權
    囑託社團法人花蓮縣兒童暨家庭關懷協會訪視結果，認聲請
    人陳秀琴為相對人陳經國之胞姐，目前為家族成員事務之主
    要處理與聯繫者，自相對人99年3月住院迄今，舉凡申請相
    對人的托育養護，以及和醫院、鄉公所或縣府社工的聯繫，
    都是由聲請人來接洽，可見聲請人對相對人照顧之用心。聲
    請人之手足平常多有聯絡，感情親密，經家族會議決定聲請
    人為相對人監護之適當人選，且聲請人擔任監護人之意願強
    烈，依相對人實際生活情況等面向評估，相對人接受持續且
    穩定之照顧，聲請人擔任監護人無明顯不當，有該協會100
    年6月7日花兒家受第1000023號函暨所附訪視評估報告1件在
    卷可參。本院審酌相對人最近親屬選任聲請人為監護人及聲
    請人有擔任監護人之意願，有同意書1紙在卷，且聲請人手
    足間素有往來，彼此互動佳，堪認聲請人之親屬支援系統完
    善，因認聲請人陳秀琴擔任監護人，較能符合受監護宣告之
    人之最佳利益，爰選定聲請人陳秀琴為受監護宣告人陳經國
    之監護人。並指定受監護宣告人陳經國之胞姊陳玉花為會同
    開具財產清冊之人。又依民法第1113條準用同法第1099條之
    規定，於監護開始時，監護人對於受監護宣告人陳經國之財
    產，應會同陳玉花，於2個月內開具財產清冊，並陳報法院
    ，併此敘明。
五、依民事訴訟法第608條第1 項裁定如主文。
中    華    民    國   100    年    7     月    21    日
                  家事法庭      法  官  陳淑媛
以上正本證明與原本無異。
如不服本裁定關於選定監護人及指定會同開具財產清冊之人等部
分，應於送達後10日內向本院提出抗告狀，並繳納抗告費新臺幣
1000元；其餘關於宣告監護之部分，不得抗告。
中    華    民    國   100    年    7     月    22    日
                                書記官  邱鴻志